臺灣高等法院高雄分院民事判決
111年度上易字第95號
上  訴  人  劉權萱  

訴訟代理人  柯淵波律師
            張碧雲律師
被上訴人    博愛大廈管理委員會

法定代理人  羅培慈  
訴訟代理人  陳樹村律師
            孫暐琳律師
上列當事人間因侵權行為損害賠償事件，上訴人對於中華民國11
1年1月28日臺灣橋頭地方法院110年度訴字第107號第一審判決提
起上訴，本院於111年5月11日言詞辯論終結，判決如下：
    主  文
上訴駁回。
第二審訴訟費用由上訴人負擔。
    事實及理由
一、上訴人主張：伊係博愛大廈（下稱系爭大廈）之住戶，系爭
    大廈後巷之橡膠墊區（下稱系爭地墊區）係公共設施區域，
    該區域地面上鋪設之橡膠墊已變形、破損或翹起，造成地面
    崎嶇不平有坑洞，卻未重鋪或整修。伊於民國108 年8 月27
    日下午9 點多，在系爭地墊區之左半部區域踢到崎嶇不平的
    地墊而跌倒，當時因地墊濕滑，伊本能地以雙手欲抓住前方
    搖椅之支架，結果身體撲倒（下稱系爭事故），致受有雙側
    肱骨骨折之傷害（下稱系爭傷害）。訴外人即同大樓住戶宋
    春梅斯時於E 棟大樓1 樓之媽媽教室閱讀書報，聽聞伊求救
    聲，見狀後乃急忙至管理室求救，訴外人即系爭大廈之值班
    人員王聰智隨同宋春梅前往查看，旋返回管理室報告訴外人
    即系爭大廈之總幹事何憲恒報警，之後由救護車將伊送至財
    團法人私立高雄醫學大學附設中和紀念醫院（下稱高醫）急
    診治療。系爭事故發生地點之系爭地墊區屬公寓大廈管理條
    例第10條第2 項規定之共有共用部分，依同條例第36條第1
　　、2 、3 款規定，被上訴人對系爭地墊區有管理維護之義務
　　，應維持該區清潔及可供使用之安全，竟疏於重鋪或整修，
    致伊發生系爭事故而受有系爭傷害，自應負損害賠償責任。
    伊因系爭事故受有支出醫療費用新臺幣（下同）5,140 元，
    看護費用36萬6,000元等損害，精神上受有痛苦，得請求慰
    撫金100萬元等損害。爰依民法第184 條第1 項前段、第191
     條第1 項、第193 條第1 項及第195 條第1 項等規定，求
    為判決：被上訴人應給付上訴人137萬1,140 元，及自起訴
    狀繕本送達翌日起至清償日止，按週年利率5 ％計算之利息
    。
二、被上訴人則以：系爭地墊區之橡膠墊並未安裝於土地上，且
    易於更換，非屬民法第191 條所稱之工作物。上訴人係因不
    當使用單槓導致受傷，與橡膠墊無涉，且其受傷之部位為「
　　雙邊上肢過度延伸受傷」，可證上訴人係因不當使用單槓所
    致，苟係因跌倒所致，焉有造成雙邊上肢過度延伸受傷之可
    能。故伊就系爭地墊區之管理行為與上訴人所受損害間並無
    相當因果關係。縱上訴人所受損害，係因系爭地墊區之橡膠
    墊所致，伊已張貼公告示警，並在進入左側地墊區之前方以
    明顯之紅色繩索圈圍，禁止住戶進入，伊就系爭地墊區之管
    理自無欠缺，而不具過失，上訴人事後仍逕行進入，非可歸
    責於伊，而屬上訴人自陷於危險之行為所致等語置辯。
三、原審對於上訴人之請求判決全部敗訴，上訴人不服，提起上
    訴，並於本院聲明求為廢棄原判決，其餘同前揭訴之聲明。
    上訴人答辯聲明：上訴駁回。
四、兩造不爭執事項：
  ㈠系爭大廈後巷之系爭地墊區呈長方形，系爭地墊區一側隔著
    花圃及欄杆與○○區○○○○OOO 巷之道路相鄰，另一側與系爭大
    廈之E 棟、F 棟大樓相鄰。系爭地墊區僅得經由E 棟大樓之
    玻璃門進出，玻璃門外之右側為F 棟大樓後方之地墊區（下
    稱右側地墊區）、左側為E 棟大樓後方之地墊區（下稱左側
    地墊區），E 棟大樓1 樓為媽媽教室。
  ㈡系爭地墊區係系爭大廈之共有共用部分，系爭大廈管理委員
    會對該區域有管理維護之義務。
  ㈢何憲恒自107 年4 月間起擔任系爭大廈之總幹事，處理行政
　　、庶務等事務。被上訴人指示何憲恒於108 年6 月間在系爭
    大樓張貼公告，其上記載：「橡膠地墊已變質、縮小，請住
    戶運動時，注意勿絆倒。」等語。
　㈣何憲恒於108 年8 月27日之2 、3 日前，在通往左側地墊區
    之E 棟大樓之玻璃門出口處至與○○○路OOO 巷之道路相隔之
    欄杆之間綁上紅繩，並於紅繩中間放置兩張椅子，將紅繩固
    定於半空中，以擋住左側地墊區（上訴人就此於原審不爭執
    ，於本院則爭執，後述之）。
  ㈤上訴人於108 年8 月27日晚上穿越上開紅繩，進入左側地墊
    區。
  ㈥上訴人於108 年8 月27日下午9 時至10時之間，在系爭地墊
    區發生事故，受有雙側肱骨骨折之傷害。宋春梅於該時點在
    E 棟大樓1 樓媽媽教室內，聽聞窗外有人在呼救，走近窗邊
    發現上訴人坐在左側地墊區上呼救。
五、上訴人是否係因遭被上訴人負責管理維護之系爭地墊絆倒而
    受有雙側肱骨骨折之傷害？　　
  ㈠按因故意或過失，不法侵害他人之權利者，負損害賠償責任
　　，民法第184 條第1 項前段定有明文；又土地上之建築物或
    其他工作物所致他人權利之損害，由工作物之所有人負賠償
    責任，但其對於設置或保管並無欠缺，或損害非因設置或保
    管有欠缺，或於防止損害之發生，已盡相當之注意者，不在
    此限，民法第191 條第1 項亦有明定。另按侵權行為之債，
　　以有侵權之行為及損害之發生，並二者間有相當因果關係為
    其成立要件；故上訴人所主張損害賠償之債，如不合於此項
    成立要件者，即難謂有損害賠償請求權存在。
  ㈡上訴人主張其係在左側地墊區遭橡膠墊絆倒後受傷，在搖椅
    單槓旁邊等語；被上訴人則主張上訴人係在右側地墊區使用
    單槓受傷後，始前往左側地墊區呼救等語。是本件應審究者
　　，為上訴人受傷地點及原因各為何。經查：
　⒈上訴人於前揭時間受傷後，經救護車送往高醫急診部就醫，
    依高醫急診部外傷病歷記載：「跌落, 從單槓」、「病患主
    述及相關病史：upper limbs pain , overextension（中譯
　　：上肢疼痛，過度伸展）」、「Subjective Statement ：
　　bilateral upper extremities and both shoulder strain
　　and sprain injury ,fall dowm from單槓while bilateral
　　upper extremities overextension （中譯：「主訴：當兩
    邊上臂過度伸張，從單槓倒落，導致雙上臂及兩側肩膀拉扭
    傷」）」等語（原審卷第193、195頁）。又依該院外傷來診
    記錄記載：「主訴：病患來診為上肢關節扭傷，急性周邊重
    度疼痛（8-10），疼痛指數8 分，做運動時拉傷雙手腋下痛
　　」等語，且急診轉歸紀錄亦為相同之記載，此有高醫110 年
    10月6日函所檢附上訴人之病歷可稽（原審卷第203、207 頁
　　）。
　⒉次者，觀以上訴人所提系爭地墊區之現場照片（原審審訴卷
    第25、37至41頁、第51至59頁），左側地墊區架設有2人以
    上可面對面入座之鐵管搖椅1座，右側地墊區設置有均低於
    上訴人身高之單槓4座，搖椅與單槓相距甚遠。又證人宋春
    梅證稱：伊自E棟大樓之媽媽教室聽聞上訴人呼救聲，向外
    看到上訴人坐在左側地墊區（當庭繪製上訴人所處位置圖）
　　。上訴人說兩邊手臂很痛，站不起來，伊就叫管理員，伊與
    管理員都拉不動上訴人也扶不起來，管理員說不要隨便碰上
    訴人，就叫救護車等語，並有其陳述說明書可參（原審審訴
    卷第27頁、原審卷第117至123頁、第131頁）。證人王聰智
    證稱：伊經宋春梅通知至受傷地點看到上訴人，伊與宋春梅
    欲攙扶上訴人，但上訴人表情痛苦，伊與宋春梅怕對上訴人
    造成二次傷害，不敢動上訴人，馬上報警請救護車來。伊發
    現上訴人受傷時，其正臉朝下趴在地上，所在位置在搖椅前
    面等語（本院卷第101、103頁），並有其陳述說明書可稽（
    原審審訴卷第29頁）。另佐以經上訴人簽名確認之陳述說明
    書所載：「1.事故點：何總幹事（何憲恒）與當事人有帶往
    博愛大樓出險事故點，當事人也說明前方搖椅鐵竿當單槓」
    等語（原審審訴卷第35頁）。依上參互引證，可見上訴人係
    因使用單槓，過度伸展上臂，自單槓上跌落，導致受有系爭
    傷害，而該單槓係指位處左側地墊區之搖椅支撐架，而非右
    側地墊區之單槓，蓋若上訴人係因使用右側地墊區之單槓而
    跌落且正臉朝地，以其所受雙上臂及兩側肩膀拉扭傷此疼痛
    不已之傷勢，衡之常理，其上半身應已無法施力，自無可能
    僅以下半身之腳力自遠距離之右側地墊區往左區地墊區之搖
    椅方向移動，且右側地墊區之單槓4座高度低於上訴人之身
    高，左側搖椅上方支撐架高於上訴人之身高，衡情上訴人應
    無使用右側地墊區之單槓而跌落之可能。據此，堪認上訴人
    係在左側地墊區使用搖椅上之上方支撐架跌落而受傷，此與
    被上訴人就系爭地墊區是否已盡管理、保管及維護之義務無
    涉，難認兩者間有何相當因果關係。則上訴人主張其係在左
    側地墊區受傷等語，應屬可採。至被上訴人辯稱：上訴人係
    在右側地墊區使用單槓受傷後，始前往左側地墊區呼救云云
    ，與常理不符，非可採認。
　⒊上訴人雖主張其係遭左側地墊區之橡膠墊絆倒因而跌倒受傷
　　，且其為年逾60歲之婦人，平日無使用單槓之習慣，事故發
    生當日更無使用單槓，其於受傷送醫急診時，因疼痛難耐無
    法連續且完整敘述受傷經過，只能陳述隻字片語，致醫師誤
    解其陳述之意思及內容，方於病歷誤載其自單槓掉落，其當
    時無暇顧及而未能及時更正病歷云云。惟此與上訴人前揭陳
    述意見書自承：「當事人（上訴人）也說明前方搖椅鐵竿當
    單槓」等語相左。又醫師及護理師對因意外受傷之病患為診
    治或護理時，均係依病患主訴其受傷經過或不適部位而於病
    歷覈實記載，本件診治及照護上訴人之醫護人員並未親眼目
    睹上訴人之受傷過程，若非上訴人自行陳述其自單槓跌落等
    語，其等豈有杜撰情節而為記載之可能。又稽之證人即至現
    場救護人員謝龍義、毛建堯所提出之救護紀錄表生命徵象欄
    記載上訴人之意識狀況於現場、送醫途中、到院後均呈「清
    醒」狀態態、格拉斯哥昏迷指數為「Ｅ4 Ｖ5 Ｍ6 」；高醫急
    診部外傷病歷，亦同記載上訴人現場生命現象欄為「清醒
　　」、昏迷指數為「Ｅ4 Ｖ5 Ｍ6 」（原審卷第193 頁、本院卷
    第115頁），而上訴人上開昏迷指數屬於正常人之最高分15
    分，亦即睜眼反應（Eye open；E ）為4 分，即會自動張開
    眼睛，言語反應（Verbal response ；V ）為5 分，即其對
    人、時、地有清楚的定向感、說話有條理，運動反應（
　　Motor response ；M ）為6 分，即其可依指令動作，並經
    證人謝龍義、毛建堯到庭證述屬實（本院卷第99頁）。足認
    上訴人於急診就醫過程，神智清醒且說話有條理，而未因傷
    疼痛而無法陳述明確，致醫護人員誤解其意思。故上訴人上
    開主張，不足採信。
　⒋按當事人或其訴訟代理人於訴訟上所為之自認，於辯論主義
    所行之範圍內，有拘束當事人及法院之效力，法院應認其自
    認之事實為真，以之為裁判基礎，在未經當事人合法撤銷其
    自認前，法院不得為與自認事實相反之認定（最高法院108 
    年度台上字第2005號判決意旨參照）。而自認之撤銷，自認
    人除應向法院為撤銷其自認之表示外，尚須舉證證明其自認
    與事實不符，或經他造同意者，始得為之，此觀民事訴訟法
    第279 條第3 項規定自明。上訴人主張其在跌倒受傷當日，
    屬公共區域之系爭地墊區，並未設置有任何警告標示或以紅
    繩圈圍禁止大樓住戶進入云云。查，證人何獻恒證稱：伊於
    108年6月間，在系爭大廈E棟大樓通往系爭地墊區之玻璃門
    張貼公告，內容為「橡膠地墊已變質、縮小，請住戶運動時
    ，注意勿絆倒」，又於108 年8 月27日之2 、3 日前，在通
    往左側地墊區之E 棟大樓之玻璃門出口處至與博愛二路422 
    巷之道路相隔之欄杆之間綁上紅繩，中間有放兩張椅子固定
    紅繩，將塑膠墊區之左半部區域擋起來，不讓住戶進去，若
    住戶要運動，請到右邊之單槓區等語（原審卷第99至105頁
    ）。核與證人宋春梅證稱：伊當日去塑膠墊區找上訴人之路
    上，有在E棟大樓通往塑膠墊區之玻璃門上看過公告，且自E
    棟大樓通往塑膠墊區門口出來之左側區域，有以紅繩及椅子
    擋起來，即如公告所載要提醒大家注意等語（原審卷第117
    、119頁）相符。雖證人謝龍義、毛建堯、王聰智等3人對當
    日救護現場有無以紅繩圈圍，並跨越或拉舉紅繩進行救護，
    及親見公告等，證稱：沒有印象或不清楚或未特別注意等語
    （本院卷第94至96頁、第98、101、102頁），惟系爭事故發
    生距其等為證述時，已相隔2年餘，且事發當時為晚間，無
    燈光照明，光線昏暗乙情，業經證人謝龍義、毛建堯證述在
    卷（本院卷第94、97頁），是其等急欲救人而未留意現場有
    無張貼公告或設置障礙物，並未有悖常理，尚難僅憑其等記
    憶模糊或不復記憶之證述，遽認被上訴人未於系爭事故發生
    前張貼公告並設置障礙物以為警示。況上訴人亦不爭執其於
    事發當晚穿越上開紅繩，進入左側地墊區（不爭執事項㈤）
    ，益證系爭事故發生時，被上訴人確有以紅繩圈圍，阻其住
    戶進入左側地墊區。據此，上訴人並未依民事訴訟法第279 
    條第3 項證明其先前之自認與事實不符，且其自認之撤銷亦
    未經上訴人同意，自不生撤銷自認之效力。上開自認既有拘
    束當事人及法院之效力，法院應認其自認之事實為真，並以
    之為裁判基礎，不得為與自認事實相反之認定。是以，被上
    訴人於系爭事故發生前，即已張貼公告，提醒住戶注意橡膠
    地墊勿絆倒，並在進入左側地墊區之前方位置兩側綁上紅繩
    及以椅子固定紅繩，衡諸常情，系爭大廈住戶均當知悉左側
    地墊區已遭封鎖，不得進入，上訴人既為智識正常之人，即
    不得諉稱不知，猶穿越上開紅繩，進入左側地墊區，此應屬
    上訴人「自涉險境」之行為，難謂上訴人所受傷害與被上訴
    人就系爭地墊區所為管理維護行為間，有何相當因果關係存
    在。
六、綜上所述，上訴人係在左側地墊區使用搖椅上之支撐架跌落
    而受有系爭傷害，其所受傷害非因被上訴人就系爭地墊區之
    管理維護行為所致。從而，上訴人依民法第184 條第1 項前
    段、第191 條第1 項、第193 條第1 項及第195 條第1 項等
    規定，請求被上訴人應給付137萬1,140元，及自起訴狀繕本
    送達翌日起至清償日止，按週年利率5％計算之利息，為無理
    由，應予駁回。原審駁回上訴人之請求，核無不合。上訴意
    旨指摘原判決不當，求予廢棄改判，為無理由，應予駁回
　　。
七、本件事證已臻明確，兩造其餘攻擊防禦方法及舉證，經審酌
    後均於判決結果不生影響，爰不逐一論述，附此敘明。
八、據上論結：本件上訴為無理由，判決如主文。 
中　　華　　民　　國　　111 　年　　5 　　月　　27　　日
                              民事第四庭   
                                  審判長法官  甯  馨
                                  法      官  林雅莉
                                  法      官  何悅芳
以上正本證明與原本無異。
本件不得上訴。
中　　華　　民　　國　　111 　年　　5 　　月　　27　　日
                                  書  記  官  戴育婷